臺灣士林地方法院民事簡易判決
                                  108年度士簡字第1202號
原      告  吳碧玉
訴訟代理人  張易華
被      告  劉闊  

訴訟代理人  楊詠喬
上列當事人間請求確認界址等事件，本院於民國108 年10月16日
言詞辯論終結，判決如下：
    主  文
原告之訴駁回。
訴訟費用新台幣壹仟元由原告負擔。
    事實及理由
一、原告起訴主張：
  ㈠原告租用坐落於台北市○○區○○段0 ○段00000 地號國有土地（
    下稱729-1 土地）與被告租用坐落於同小段756-1 地號國有
    土地（下稱756-1 土地）相毗鄰。依被告提出其向本院強制
    執行事件投標買得坐落於台北市○○區○○○道0 段00 巷00 號
    房屋（下稱被告房屋）不動產權利移轉證書所載，被告房屋
    坐落於726-1 土地及756-1 地號兩地號土地上，被告指稱原
    告占用其租地，但依地籍圖所示，該729-1 土地及756- 1土
    地範圍涇渭分明，係被告占用原告所承租729-1土地，原告
    並無占用被告之756-1 土地。惟被告仍有爭執，爰有確認兩
    造間前開兩筆土地界址之必要。
  ㈡另被告標得房屋後即擴大面積違建，將原先磚造木架鐵皮屋
    頂房屋全部拆除，改建為加強磚造2 層樓房鐵皮屋頂建物。
    並將與原告相毗鄰之磚造木架鐵皮屋頂廚房拆除，改建升高
    為1.3 公尺C 型加強鋼鐵架加強磚造鐵皮屋頂，該屋頂突出
    並占用原告所承租729-1 土地約0.5 公尺，長約30公尺，被
    告並在其廚房後方同地段736 地號（應為732 地號）國有土
    地處，開挖整地違建C 型鋼架加強磚造，該圍牆鋼板堵塞原
    告水塔通路而占用原告承租729-1 土地，故請求於確認兩地
    界址後，依民法第767 條第1 項之規定，請求被告應將該突
    出於729-1 土地之房屋及圍牆拆除，交還予原告等語。並聲
    明：請求確認原告所承租729-1 土地與被告租用756-1 土地
    間之界址。另於確認界址後，請求被告應將突出於729-1 土
    地之房屋及圍牆拆除，交還予原告。
二、被告則以：
  ㈠原告夫婦所居住土地係向財政部國有財產署（下稱國產署）
    長期租賃而來，該土地並非原告所有，原告夫婦甚至侵占國
    有土地而不當得利，原告之請求當事人不適格。
  ㈡法院交予被告之房屋均為合法取得之房屋，國產署於107 年1
    0月份查看土地範圍，被告房屋並沒有侵害原告土地。原告
    並非土地所有權人，只是向國產署租用土地，卻多次騷擾被
    告，四處濫訴、向各機關檢舉、提告被告。原告之訴顯無理
    由等語，資為抗辯。並聲明：請求駁回原告之訴。
三、得心證之理由：
  ㈠按民事訴訟法第427 條第2 項第5 款所謂「因定不動產之界
    線涉訟」，係指不動產之經界不明，或就經界有爭執而求定
    其界線所在之訴訟；且係指相鄰土地所有人間，對於所有權
    之範圍並無爭執，僅因經界不明或就經界有爭執，而求定其
    界線所在之訴訟而言（最高法院71年度台抗字第2 號判決意
    旨參照) 。是確認界址之訴，乃相鄰土地所有人間，因經界
    不明或就經界有爭執，而求定其界線所在之訴訟。倘非相鄰
    土地之所有權人，尚無從認定其具有起訴請求確認之利益與
    必要，亦無從受確認判決之法律上利益。另按民法第767 條
    中段、前段所規定之所有權妨害除去請求權及所有物返還請
    求權，係所有人或依法律規定得行使所有權之人，對於無占
    有之正當權源而以占有所有物以外之方法而妨害其所有權者
    ，行使妨害除去請求權及返還請求權之規定。故行使此請求
    權人之主體，須為所有人或依法律規定得行使所有權之人（
    諸如破產管理人、遺產管理人、失蹤人之財產管理人、代位
    權人或國有財產之管理機關之類），始得為之。
  ㈡經查，原告請求確認界址之該729-1 土地及756-1 土地之土
    地所有權人均為中華民國，管理權人為國產署等情，有該2
    筆土地之土地登記謄本在卷可稽。另原告係向國產署租用72
    9-1 土地，而被告係向國產署租用756-1 土地等節，亦有兩
    造所各提出之國有基地租賃契約書存卷可考，而兩造對於該
    2 筆土地之所有權歸屬及面積範圍均不爭執。則原告既非72
    9-1 土地所有權人，被告亦非與729-1 土地相毗鄰之756-1
    土地所有權人，依前開說明，原告提起本件確認界址之訴，
    要屬無據。另原告係向國產署租用該729-1 土地，並非該72
    9-1 土地所有權，原告亦非依法律規定得行使所有權之人，
    自難本於所有權有所請求。是原告依民法第767 條第1 項中
    段、前段之規定，主張被告應將突出於729-1 土地之房屋及
    圍牆拆除，交還該土地予原告，同屬無由。
四、綜上所述，本件原告之主張要屬無據。從而，原告以其為72
    9-1 土地承租人，請求確認該土地與756-1 土地之界址及依
    民法第767 條第1 項中段及前段規定，訴請被告拆屋還地，
    經核均無理由，應予駁回。
五、本件事證已臻明確，兩造其餘攻擊防禦方法及證據，經核與
    本判決結果不生影響，毋庸再予一一論述，附此敘明
六、本件係就民事訴訟法第427 條第1 項適用簡易程序所為原告
    敗訴之判決，依職權確定訴訟費用額為新台幣1,000 元（第
    一審裁判費），應由原告負擔。
中　　華　　民　　國　 108　　年　　10　　月　　30　　日
                  士林簡易庭法  官  莊明達
上列正本係照原本作成。
如不服本判決，應於判決送達後20日內，向本院提出上訴狀並應
記載上訴理由，如於本判決宣示後送達前提起上訴者，應於判決
送達後20日內補提上訴理由書（須附繕本）。
中　　華　　民　　國　 108  　年　　10　　月　　30　　日
                            書記官  高郁婷